臺灣高等法院刑事判決
110年度交上訴字第140號
上  訴  人  
即  被  告  呂永昌  



上列上訴人即被告因過失致死案件，不服臺灣桃園地方法院109
年度審交訴字第257號，中華民國110年2月26日第一審判決（起
訴案號：臺灣桃園地方檢察署109年度偵字第21727號），提起上
訴，本院判決如下：
    主  文
上訴駁回。
    事  實
一、呂永昌於民國109年3月23日16時52分許，駕駛車牌號碼00-0
    000號自用小客車，沿桃園市觀音區台66線平面東向道路往
    平鎮方向行駛，駛至該道路與快速道路8段610巷交岔路口前
    ，本應注意車前狀況，並隨時採取必要之安全措施，且依當
    時天候晴、日間自然光線、路面乾燥無缺陷、道路無障礙物
    、視距良好，並無任何不能注意之情形，竟疏未注意及此，
    適有陳順郎騎乘車牌號碼000-000號普通重型機車，自上開
    快速道路8段610巷口駛出，欲穿越上開閃光紅燈號誌正常運
    作之交岔路口往新屋方向行駛，支線道車未暫停讓幹道車先
    行，而與疏未注意車前狀況之呂永昌所駕駛之上開車輛發生
    碰撞，陳順郎因此人車倒地，受有頭胸四肢鈍創、多處骨折
    ，引發血氣胸併外傷性顱內出血死亡。
二、案經陳順郎之子陳財祥訴由臺灣桃園地方檢察署檢察官偵查
    起訴。
    理  由
壹、證據能力：
    按被告之自白，非出於強暴、脅迫、利誘、詐欺、疲勞訊問
    、違法羈押或其他不正之方法，且與事實相符者，得為證據
    ，刑事訴訟法第156條第1項定有明文。又被告以外之人於審
    判外之陳述，雖不符刑事訴訟法第159條之1至第159條之4規
    定，而經當事人於審判程序同意作為證據，法院審酌該言詞
    陳述或書面陳述作成時之情況，認為適當者，亦得為證據；
    當事人、代理人或辯護人於法院調查證據時，知有刑事訴訟
    法第159條第1項不得為證據之情形，而未於言詞辯論終結前
    聲明異議者，視為有前項之同意，刑事訴訟法第159條之5亦
    有明定。本判決以下所引用上訴人即被告呂永昌（下稱被告
    ）之自白，並無不法取得情事，且與事實相符；其他審判外
    陳述之供述證據部分，亦經檢察官及被告表示同意有證據能
    力（本院卷第37至39頁），經本院審酌各該陳述作成時之情
    況，核無違法不當情事，因而認為適當，均有證據能力。至
    本院所引之其他非供述證據部分，經查並非違法取得，亦無
    依法應排除其證據能力之情形，復與本案待證事實具有自然
    之關連性，均有證據能力。　 
貳、認定犯罪事實所憑證據及理由：
一、上開事實，業據被告於偵訊、原審及本院供承不諱（偵字第
    21727號卷第15至16頁，原審卷第84、93頁，本院卷第36、5
    7頁），並經告訴人陳財祥指述明確（相字第531號卷25至26
    、79至81頁），復有桃園醫院新屋分院診斷證明書、桃園市
    政府警察局大園分局道路交通事故現場圖、道路交通事故調
    查報告表（一）、（二）、交通事故現場照片、車輛詳細資
    料報表、臺灣桃園地方檢察署相驗筆錄、相驗屍體證明書、
    檢驗報告書、相驗照片、車輛外觀毀損照片等件在卷足憑（
    相字第531號卷第29、31、33、41至58、61、63、73、75、8
    3、87至97、107至117、119至141頁）。此外，本件事故經
    桃園市政府車輛行車事故鑑定會鑑定結果，認被害人陳順郎
    （下稱被害人）駕駛普通重型機車，行經閃光紅燈號誌正常
    運作交岔路口，支線道車未暫停讓幹道車先行，與被告駕駛
    自用小客車行經閃光黃燈號誌正常運作交岔路口，未充分注
    意車前狀況，同為肇事原因等情，亦有桃園市政府車輛行車
    事故鑑定會109年6月12日函所附鑑定意見書在卷可憑（相字
    第531號卷第161至165頁）。
二、按汽車行駛時，駕駛人應注意車前狀況及兩車併行之間隔，
    並隨時採取必要之安全措施，道路交通安全規則第94條第3
    項定有明文。被告駕駛上開車輛行經本案交岔路口時，並未
    注意到被害人騎乘機車自上開巷內駛出，而發生碰撞，業據
    被告於偵訊時供承在卷（相字第531號卷第79頁），足見被
    告並未充分注意車前狀況，始未察知被害人機車之行向，而
    不慎與被害人機車發生撞擊；再依卷附道路交通事故調查報
    告表（一）所示（相字第531號卷第31頁），本件車禍發生
    時，天候晴、日間自然光線、柏油路面乾燥無缺陷、道路無
    障礙物，當無不能注意之情事，然被告駕駛上開車輛行經本
    案交岔路口時，竟未注意車前狀況，即貿然前行進入該交岔
    路口，與被害人機車發生撞擊，被害人因而人車倒地傷重死
    亡，足見被告乃具有疏未注意車前狀況、隨時採取必要安全
    措施之過失，且肇致本案車禍事故發生，其過失與被害人之
    死亡結果，具相當因果關係。雖被害人同有行經閃光紅燈號
    誌正常運作交岔路口，支線道車未暫停讓幹道車先行之過失
    情狀，惟並不因此解免被告因過失肇致本案車禍事故而致被
    害人死亡之責。
三、綜上，足認被告於本院審理時所為認罪自白與事實相符，堪
    予採憑。本案事證明確，被告犯行堪予認定，應依法論科。
參、論罪：
    核被告所為，係犯刑法第276條之過失致人於死罪。被告肇
    事後留在現場，於有偵查犯罪職權之公務員僅接獲報案，尚
    不知犯罪人為何人前，即向前來現場處理之警員坦承為肇事
    者，並向警員陳述事故經過並配合勘察採證等情，有道路交
    通事故肇事人自首情形紀錄表、勘察採證同意書等件在卷可
    憑（相字第531號卷第59、65頁），核與自首之要件相符，
    爰依刑法第62條前段規定減輕其刑。
肆、駁回上訴之理由：
    原審本於同上認定，以被告犯行事證明確，適用刑法第276
    條、第62條前段等規定，審酌被告疏未注意車前狀況而採取
    必要之安全措施，肇致本件車禍事故，致被害人傷重不治死
    亡，使被害人家屬痛失至親等過失情節、所生危害程度，與
    被告坦承犯行、因就和解金額無法達成共識而未能與告訴人
    和解之犯後態度，並考量被告之素行、智識程度、家庭經濟
    狀況等一切情狀，量處有期徒刑8月。核其上開認事用法（
    事實欄漏載被害人支線道車未暫停讓幹道車先行，惟此尚於
    本案判決結論不生影響，應予補充說明），俱無違誤，量刑
    亦稱妥適。被告上訴意旨固以伊無力負擔告訴人要求之和解
    金額，原審量刑過重云云指摘原判決不當。惟按刑之量定乃
    法院職權，茍無逾越法定本刑，且無顯失輕重有失衡平之情
    形，復已於判決內說明其量刑所審酌之情狀，即不得任意指
    為違法。原判決業已審酌包括被告本案過失情節、所生危害
    程度、犯後態度等刑法第57條各款所列事由，並說明量刑依
    據，既未逾越法定刑度，亦無濫用自由裁量權限之情形，被
    告主張量刑過重，自非有據。從而，被告之上訴為無理由，
    應予駁回。
據上論斷，應依刑事訴訟法第368條，判決如主文。
本案經檢察官黃翎樵提起公訴，被告提起上訴，經檢察官郭靜文
到庭執行職務。
中　　華　　民　　國　　110 　年　　12　　月　　14　　日
                  刑事第二十二庭審判長法　官  王美玲
                                      法　官  陳銘壎
                                      法　官  汪怡君
以上正本證明與原本無異。
如不服本判決，應於收受送達後20日內向本院提出上訴書狀，其
未敘述上訴之理由者並得於提起上訴後20日內向本院補提理由書
（均須按他造當事人之人數附繕本）「切勿逕送上級法院」。
                                      書記官  高妤瑄
中　　華　　民　　國　　110 　年　　12　　月　　15　　日
附錄本案論罪科刑法條全文：
中華民國刑法第276條
因過失致人於死者，處5年以下有期徒刑、拘役或50萬元以下罰
金。